臺灣桃園地方法院民事判決　九十一年度簡上字第五一號
　　上　訴　人　甲○○
　　被　上訴人　丙○○○即廖.
　　訴訟代理人　張珍玲
　　被上訴人　　乙○○
右當事人間請求確認本票債權不存在事件，上訴人對於中華民國九十一年二月四日本
院桃園簡易庭九十年度桃簡字第一二二三號第一審判決提起上訴，本院判決如左：
    主  文
上訴駁回。
第二審訴訟費用由上訴人負擔。
    事  實
甲、上訴人方面：
一、聲明：（一）原判決廢棄；（二）、被上訴人在第一審之訴駁回。
二、陳述：除與原審判決書所載者相同茲予引用外，補稱：
（一）、上訴人前於民國八十八年五、六月間經陳政修之介紹而與被上訴人乙○○認
        識，被上訴人乙○○即告稱其母親即被上訴人丙○○○急需用錢，並可提供
        其母親所有坐落於桃園縣蘆竹鄉○○段第六一九地號土地及其上建號第五五
        七號建物即門牌號碼桃園縣蘆竹鄉鎮○街二號之房屋供設定抵押權，期能借
        到現款，被上訴人乙○○又告稱其有代書經驗，可自行送件，而上訴人雖非
        有資力之人，然因既有不動產可供擔保，故思及可向老闆陳麒翔借錢，再轉
        借予被上訴人賺取利息，故在被上訴人乙○○完成抵押權設定相關手續，並
        提出抵押權設定收件字號後，上訴人即將向陳麒翔借得之新台幣（下同）二
        百萬元現款交予被上訴人乙○○，並於原審聲請訊問證人陳政修及陳麒翔以
        證明上訴人確有交款之事實，惟原審竟以證人之證述有重大瑕疵，不予採信
        ，逕為上訴人敗訴之判決，然查：(1)、就座位之先後不同：八十八年七月三
        十日上訴人應被上訴人乙○○要求於抵押權設定送件同時交付二百萬元，當
        日上訴人並邀陳政修同時在場，嗣在等待被上訴人乙○○向桃園縣蘆竹地政
        事務所遞送抵押權設定契約書文件時，上訴人即在被上訴人乙○○車上與陳
        政修共同坐於後座，迨被上訴人乙○○送件後返回駕駛座時，旋向上訴人提
        示送件字號，以證明其確有送件設定抵押權，該時上訴人尚坐在後座，嗣檢
        視被上訴人乙○○之送件文件字號後，上訴人隨從後座轉往車前助手席，以
        方便與被上訴人乙○○點交金錢，是證人陳政修此部分之證詞，應難謂有瑕
        疵；(2)、就借款包裝方式：系爭借款二百萬元，係上訴人向陳麒翔借得之錢
        ，陳麒翔交付時，確僅以牛皮紙袋包裝，事後上訴人再覆以塑膠袋、紙袋及
        上訴人平常所使用之公事包，查證人陳政修於原審九十一年一月二十一日審
        理時結稱：「‧‧‧兩百萬元是被告（按即上訴人）以報紙包好放在袋子內
        ，袋子形狀類似公事包（形狀如當庭所劃圖形大小，袋子寬大約三十公分，
        長約五十公分，顏色是純黑色或純藍色的深色系沒有其他顏色相間）‧‧‧
        」等語，即係證人陳政修所見之外包裝，而依上訴人於原審同日審理時所陳
        稱：「‧‧‧錢是用牛皮紙包好再用壹個白色塑膠袋裝好，然後放在一般服
        飾店的紙袋裝著‧‧‧」，蓋上訴人所陳係詳述錢之層層包裝方式，非與證
        人陳政修之證詞就借款包裝形式有何矛盾之處，況當時上訴人與證人陳政修
        同坐後座時，證人陳政修所見當然僅是一個公事包，而事後上訴人轉往前座
        交付金錢時，才自公事包內拿出層層包裹之金錢，此與證人陳政修所言並無
        瑕疵矛盾之處。
（二）、被上訴人乙○○既已自行向桃園縣蘆竹地政事務所送件完成抵押權設定，在
        未拿到錢之情況下，一般人皆會趕緊撤件，以免權利受損，然被上訴人乙○
        ○既未向地政事務所撤件，亦未告知被上訴人丙○○○，反係被上訴人丙○
        ○○於八十八年八月三日經桃園縣蘆竹地政事務所人員通知補件，始趕緊向
        地政事務所辦理退件，則被上訴人乙○○之行徑，顯與常情不合。
（三）、上訴人確已交付被上訴人乙○○二百萬元，即已成立消費借貸關係，並經被
        上訴人乙○○簽發交付乙紙面額二百萬元、票據號碼ＴＨ０４８７６５、發
        票日八十八年七月三十日、到期日八十九年十二月三十一日之本票（以下簡
        稱系爭本票），然原審僅以錢之包裝型式及座位不同即否認上訴人之權益，
        自難謂無未盡調查之處。
三、證據：除援用原審之立證方法，另聲請訊問證人陳政修。
乙、被上訴人方面：
一、聲明：如主文所示。
二、陳述：除與原審判決書所載者相同茲予引用外，補稱：
（一）、按當事人主張有利於己之事實者，就其事實有舉證之責任，民事訴訟法第二
        百七十七條定有明文，又依舉證責任分配法則，主張積極事實者，應負舉證
        責任，本件上訴人主張其因交付二百萬元現款予被上訴人乙○○而取得系爭
        本票，上訴人自應就其有交付二百萬元現款之積極事實負舉證責任。
（二）、上訴人之陳稱與證人陳麒翔、陳政修之證述，有諸多矛盾瑕疵之處，自無足
        採，又本院刑事庭九十年度訴字第八六二號偽造有價證券等案件於九十一年
        三月七日審理時，證人張國通、周秀茂、褚有平均證稱，八十八年八月間在
        桃園縣桃園市○○路茶館，在場有褚有平夫婦、周秀茂、張國通、許全福等
        五人，洽談被上訴人乙○○借款二百萬元之事，許全福代表上訴人告稱拿二
        十萬元出來解決此事等語，上訴人對此事則未當庭否認，足見，上訴人果有
        借款二百萬元予被上訴人乙○○，其豈會委請許全福僅要求以二十萬元解決
        ，而平白損失一百八十萬元？又證人張國通、褚有平另證稱，八十九年間在
        桃園縣桃園市○○路某餐廳，張國通、褚有平、上訴人復會聚洽談本案件，
        上訴人告稱被上訴人乙○○根本未向其借款二百萬元等語，是由上開證人張
        國通、周秀茂、褚有平之證述，及上訴人與證人陳麒翔、陳政修間所述前後
        矛盾不一，異於常情以觀，上訴人應確無借款予被上訴人乙○○。
（三）、一般民間借款習慣，乃債權人確定取得設定之抵押權後，始交付款項，本件
        上訴人要求設定之抵押權既尚未完成，上訴人豈可能交付借款？益徵上訴人
        之主張應無足採。
三、證據：除援用原審之立證方法外，並提出本院刑事庭九十年度訴字第八六二號偽
    造有價證券等案件九十一年三月七日訊問筆錄。
丙、本院依職權調閱本院刑事庭九十年度訴字第八六二號偽造有價證券等案件卷證（
    含臺灣桃園地方法院檢察署八十九年度偵字第七五四六號卷證）。
    理      由
一、被上訴人起訴主張被上訴人乙○○於八十八年間擬向上訴人借款二百萬元，嗣於
    八十八年七月三十日上訴人佯稱貸款沒問題，旋即帶同被上訴人乙○○前往桃園
    縣蘆竹地政事務所送件設定抵押權，並要求被上訴人乙○○簽署發票人為被上訴
    人乙○○、丙○○○二人之系爭本票交予上訴人收執，被上訴人乙○○從之，然
    上訴人並未依約交付該二百萬元，爰訴請確認系爭本票債權及利息債權不存在等
    語。
二、上訴人則以其於八十八年七月二十九日向證人陳麒翔調借二百萬元，同年七月三
    十日被上訴人乙○○在桃園縣蘆竹地政事務所完成送件，提示抵押權設定收件字
    號後，上訴人即在證人陳政修見證下當場交付現金二百萬元予被上訴人乙○○，
    被上訴人乙○○並同時將伊已先行填妥之系爭本票交予上訴人收執，且被上訴人
    乙○○既已取得二百萬元並交付系爭本票作為擔保，則上訴人依法行使票據權利
    自無不合等情詞資為辯解。
三、本件被上訴人主張被上訴人乙○○為向上訴人借貸二百萬元，於八十八年七月三
    十日簽署發票人名義為被上訴人二人之乙紙系爭本票交予上訴人收執，又上訴人
    取得系爭本票後，以系爭本票屆期未獲付款為由逕向本院聲請裁定准予強制執行
    ，並執本院九十年度票字第一○三九號民事裁定對被上訴人丙○○○之財產為強
    制執行等情，業據其提出與所述相符之本院九十年度票字第一○三九號民事裁定
    、本院九十年八月二十七日桃院丁民執水字第一一四一八號函各乙紙為證，復為
    上訴人所不爭，應堪信為真實。
四、按金錢借貸契約為要物契約，應由貸與人就交付金錢之事實負舉證責任，又票據
    為無因證券，票據債權人就其取得票據之原因，固不負證明之責，惟執票人如主
    張票據係發票人向其借款而簽發交付，而發票人抗辯未收受借款，消費借貸並未
    成立，則就借款已交付之事實，即應由執票人舉證責任，最高法院八十九年度台
    上字第八五號判決可資參照，查本件上訴人（即系爭本票執票人）主張系爭本票
    係被上訴人乙○○（即系爭本票發票人）向其借款二百萬元而簽發交付，被上訴
    人乙○○既抗辯未向上訴人借用該款項，則就借款已交付之事實，即應由上訴人
    負舉證責任。
五、本件上訴人固於原審及本院聲請訊問證人陳麒翔及陳政修以證其確有交付二百萬
    元現款予被上訴人乙○○，惟查證人陳麒翔及陳政修之證詞有如下諸多矛盾齟齬
    之處，自難遽加採信：
（一）、證人陳麒翔前後證述不一之處：
(1)、借錢日期：於臺灣桃園地方法院檢察署八十九年度偵字第七五四六號詐欺案件八
    十九年七月十日偵訊時（以下簡稱地檢署八十九年七月十日偵訊）結證，上訴人
    係於八十八年六月二十九日向其借錢；於原審九十一年一月二十一日審理時結稱
    ，上訴人係於八十八年七月二十幾號向其借錢。
(2)、借錢目的：於地檢署八十九年七月十日偵訊時結稱，上訴人告稱其朋友有急用；
    於原審九十一年一月二十一日審理時結稱，上訴人告稱其本身要購買房屋。
(3)、交錢時間：於地檢署八十九年七月十日偵訊時結稱，於八十八年六月二十九日；
    於原審九十一年一月二十一日審理時結稱，於八十八年七月底。
(4)、交錢地點：於地檢署八十九年七月十日偵訊時結稱，在介壽路公司中，於原審九
    十一年一月二十一日審理時結稱，於證人陳麒翔之家中。
（二）、證人陳麒翔之證詞與上訴人之供述不符之處：
(1)、借錢金額：上訴人於原審九十一年一月二十一日審理及本院九十一年五月十六日
    準備程序時陳稱，其係要向證人陳麒翔借貸二百萬元，且一開口就是要借二百萬
    元；證人陳麒翔於原審九十一年一月二十一日審理時結稱，上訴人告稱其擬購買
    房屋要借貸三百萬元。
(2)、借錢原因：上訴人於原審九十一年一月二十一日審理及本院九十一年五月十六日
    準備程序時陳稱，八十八年七月二十八日其打電話予證人陳麒翔，告稱友人母親
    生病急需用錢，要向證人陳麒翔借貸二百萬元；證人陳麒翔於原審九十一年一月
    二十一日審理時結稱，八十八年七月二十幾日上訴人向其告稱，因要購買房屋擬
    向其借貸三百萬元。
(3)、有無約定利息：上訴人於原審九十一年一月二十一日審理時陳稱，證人陳麒翔告
    稱錢要儘快還，且利息要讓其賺取；證人陳麒翔於原審九十一年一月二十一日審
    理時結稱，上訴人借錢時並無約定利息及如何還錢。
(4)、何時應允借錢：上訴人於本院九十一年五月十六日準備程序時陳稱，八十八年七
    月二十幾日晚上其打電話予證人陳麒翔借錢，證人陳麒翔當時即應允借款；證人
    陳麒翔於原審九十一年一月二十一日審理時結稱，上訴人開口借錢時，其考慮三
    日後始應允。
(5)、交錢地點：上訴人於原審九十一年一月二十一日審理及本院九十一年五月十六日
    準備程序時陳稱，證人陳麒翔係於其家中交錢；證人陳麒翔於地檢署八十九年七
    月十日偵訊時結稱，係在介壽路公司中交錢。
（三）、證人陳政修之證詞與上訴人之供述不合之處：
(1)、交錢情形：上訴人於本院九十一年五月十六日準備程序時陳稱，交錢予被上訴人
    乙○○時錢是分成十萬元一捆，兩百萬元是分成二十捆，每捆十萬元，被上訴人
    乙○○每一捆每一張都有數，點收當時證人陳政修有在場；證人陳政修於本院九
    十一年五月十六日準備程序時結稱，被上訴人乙○○有數，起初是看第一疊是否
    有十萬元，確定無誤後，就看是否有二十疊，無誤之後就收下，大概是有數一兩
    疊，並沒有全部都數完。
(2)、二百萬元現款之包裝情形：上訴人於原審九十一年一月二十一日審理時陳稱，二
    百萬元款係以牛皮紙包好；證人陳政修於原審九十一年一月二十一日審理時證稱
    ，二百萬元現款係以報紙包好。
六、查證人陳麒翔及陳政修之證詞，既有如前所述之明顯瑕疵矛盾，而非僅是些許細
    節性、枝節性及片面性之歧異，自難遽加信憑，按主張消費借貸關係存在之當事
    人，應就消費借貸契約確已成立之事實，負舉證責任，若其先不能舉證，則他造
    當事人就其抗辯事實即令不能舉證，或其所舉證據尚有疵累，亦應駁回主張消費
    借貸關係存在之當事人之訴，次查，本件既應由上訴人舉證證明其有交付二百萬
    元款項予被上訴人乙○○，茲因上訴人所提出之證據難謂無疵累可指，非可遽予
    採信，從而，被上訴人訴請確認系爭本票債權不存在，自難謂為無理由，是原審
    為上訴人敗訴之判決，於法並無違誤，上訴意旨指摘原判決不當，求予廢棄改判
    ，為無理由，應予駁回。
七、據上論結，本件上訴為無理由，依民事訴訟法第四百三十六條之一第三項、第四
    百四十九條第一項、第七十八條，判決如主文。
中　　　華　　　民　　　國　　九十一　　年　　　七　　　月　　　九　　　日
                            臺灣桃園地方法院民事第一庭
~B審判長法官　郭琇玲
~B法　　　官　黃漢權
~B法　　　官　林信旭
右為正本係照原本作成。
如不服本判決，應於收受送達後二十日內向本院提出上訴書狀，其未表明上訴理由者
，應於提出上訴後二十日內向本院補提理由書狀（均須按他造當事人之人數附繕本）
上訴時應提出委任律師或具有律師資格之人之委任狀；委任有律師資格者，另應附具
律師及格證書及釋明委任人與受任人有民事訴訟法第四百六十六條之一第一項但書或
第二項（詳附註）所定關係之釋明文書影本。
中　　　華　　　民　　　國　　九十一　　年　　　七　　　月　　　九　　　日
~B法院書記官　陳美年
附註：
民事訴訟法第四百六十六條之一（第一項、第二項）：
對於第二審判決上訴，上訴人應委任律師為訴訟代理人。但上訴人或其法定代理人具
有律師資格者，不在此限。
上訴人之配偶、三親等內之血親、二親等內之姻親，或上訴人為法人、中央或地方機
關時，其所屬專任人員具有律師資格並經法院認為適當者，亦得為第三審訴訟代理人
。
